臺灣苗栗地方法院民事簡易判決
110年度苗簡字第382號
原      告  李木火  
訴訟代理人  吳念恒律師
被      告  徐仕彥  
上列原告因被告過失傷害案件，提起刑事附帶民事訴訟（本院11
0 年度交簡附民字第7號）請求侵權行為損害賠償，經本院刑事
庭裁定移送前來，原告另於本件訴訟程序中，追加車損部分之訴
，本院於民國110年9月8日言詞辯論終結，判決如下：
　　主  文
被告應給付原告新臺幣391,868元，及自民國110年1月28日起，
至清償日止，按週年利率百分之5 計算之利息。
原告其餘之訴駁回。
訴訟費用由被告負擔百分之46，餘由原告負擔。
本判決第一項於原告以新臺幣130,630元供擔保後，得假執行。
原告其餘假執行之聲請駁回。 
    事實及理由
壹、程序方面
　　按訴狀送達後，原告不得將原訴變更或追加他訴，但擴張或
    減縮應受判決事項之聲明者，不在此限，民事訴訟法第255
    條第3 款定有明文。查原告起訴時訴之聲明第一項原請求被
    告應給付新臺幣（下同）1,022,566元及遲延利息，嗣於110
    年9月8日當庭以言詞變更為：被告應給付原告新臺842,986
    元及遲延利息（見本院卷第57頁），核屬減縮應受判決事項
    之聲明，揆諸上開說明，於法即無不合，應予准許。
貳、實體方面
一、原告主張：被告於109年3月1日晚上6時22分許，將其所駕駛
    之車牌號碼000-000號自用大貨車（下稱被告車輛）停放在
    苗栗縣○○鎮○000號縣道10公里處東向慢車道，本應注意在顯
    有妨礙其他人、車通行處所，不得停車，且應注意停於路邊
    之車輛，遇視線不清時，或在夜間無燈光設備或照明不清之
    道路，均應顯示停車燈光或反光標識，而該處為機慢車道，
    停車顯有妨礙其他人車通行之虞，且當時為夜間，雖有照明
    ，天候晴、柏油路面乾燥之情況，而依當時客觀情境，又無
    不能注意之情事，竟疏未注意及此，貿然將被告車輛停放在
    顯有妨礙其他人、車通行之上開地點、且未顯示停車燈光或
    反光標識，適有原告騎乘車牌號碼000-000號普通重型機車
    （下稱系爭車輛）沿同路段由西往東行經上開地點，亦疏未
    注意車前狀況提高警覺並減速慢行，致所騎乘之系爭車輛不
    慎與被告車輛之後斜板發生碰撞，原告因而人、車倒地，致
    受有右大腿、右股骨骨折、左腳蹠狀骨折、胸挫傷、右邊肋
    骨第4、5、6骨折、左肋骨第6骨折、嚴重血胸、頭部外傷、
    腦震盪、骨盆挫傷、右邊恥骨骨折、腰挫傷、第1、2、3、4
    腰椎橫凸骨折、出血性休克等傷害（下稱系爭傷害）。原告
    因本件事故，支出醫療費用17,936元、門診交通費用17,000
    元，並因受系爭傷害需專人照護，以每日看護費用2,400元
    計算，受有住院7天期間看護費用16,800元，及出院後6個月
    看護費用432,000元之損害。又原告因受系爭傷害，一度遭
    醫院發出病危通知，急診及加護病房住院期間，身心受到極
    大痛苦，且因後續長期需專人照護、治療、復健，且有減損
    肢體功能之虞，並常因疼痛、失眠而無法入睡，精神上自受
    有極大痛苦，為此，爰請求30萬元之精神慰撫金。另原告所
    有系爭車輛因本件事故受損，另請求系爭車輛維修費59,250
    元。為此，爰依侵權行為之法律關係，提起本件訴訟等語。
    並聲明：（一）被告應給付原告842,986元，及自刑事附帶
    民事訴訟起訴狀繕本送達翌日起至清償日止，按週年利率百
    分之5 計算之利息。（二）願供擔保請准宣告假執行。
二、被告則以：就原告請求醫療費用17,936元、門診交通費用17
    ,000元、住院期間看護費用16,800元、出院後6個月看護費
    用432,000元部分，均不爭執，惟就系爭車輛維修費用部分
    ，主張應予折舊。又被告車輛雖占用機車道，但是被告車輛
    係在靜止狀況，而係原告自己未注意而衝過車頂，被告之過
    失比例應僅有百分之30等語，資為抗辯。並聲明：原告之訴
    駁回。
三、原告主張其於上開時、地因被告違規停車，發生系爭事故而
    受有系爭傷害，被告因此經臺灣苗栗地方檢察署（下稱苗檢
    ）以109年度調偵字第389 號（下稱系爭調偵案）聲請簡易
    判決處刑，經本院以110 年度苗交簡字第 51 號（下稱系爭
    刑案）判決被告「犯過失傷害罪，處有期徒刑參月，如易科
    罰金，以新臺幣壹仟元折算壹日。 」等節，業經本院調閱
    系爭偵案、刑案全卷查核無訛，且為被告所未爭執，堪信為
    真實。
四、原告主張被告於前開時、地因過失造成其傷害，應對其負侵
    權賠償責任，被告則以前詞置辯，是本件應審酌之爭點厥為
    ：原告依侵權行為法律關係對被告請求損害賠償之金額為何
    ？分述如下：
（一）按因故意或過失，不法侵害他人之權利者，負損害賠償責
      任，民法第184 條第1 項前段定有明文。經查，被告之過
      失傷害行為造成原告受有前開傷害，已如上認定，原告所
      受之損害既係因被告上揭過失行為所造成，則與被告過失
      侵權行為間，即具有相當因果關係。是原告主張依侵權行
      為之法律關係，請求被告應就原告所受之損害負賠償責任
      等節，即屬有據。
（二）原告對被告得請求之損害賠償金額為何？
    1.醫療費部分：
      原告主張被告應賠償其本件起訴前發生之醫療費17,516元
      、訴訟中發生之420元，共17,936元（計算式：17,516元＋
      420元＝17,936元）等節，為被告於言詞辯論期日表示不爭
      執（見本院卷第29、58頁），自應允許。
　　2.看護費部分：
　　　原告請求每日看護費用2,400元計算，受有住院7天期間看
      護費用16,800元，及出院後6個月看護費用432,000元，為
      被告於言詞辯論期日表示不爭執（見本院卷第30頁），自
      應允許。
    3.系爭車輛維修費部分：
　　  原告雖請求系爭車輛維修費59,250元云云，惟經本院查詢
      系爭車輛之車籍資料顯示：系爭車輛之所有權人為李楊春
      綢，並非原告所有等節，有公路監理電子閘門查詢在卷可
      考（見證物袋），堪認原告並非系爭車輛之所有權人，縱
      系爭車輛因被告過失受損，原告亦不因系爭車輛受損而受
      有損害。是原告此部分請求，難認有據，應予駁回。 
　　4.門診交通費用部分
　　　原告主張被告應賠償其門診交通費用17,000元等節，為被
      告為被告於言詞辯論期日表示不爭執（見本院卷第30頁）
      ，自應允許。
　　5.慰撫金部分：
　　  ⑴不法侵害他人之身體、健康、名譽、自由、信用、隱私
        、貞操，或不法侵害其他人格法益而情節重大者，被害
        人雖非財產上之損害，亦得請求賠償相當之金額，民法
        第、第195條第1項前段定有明文。次按不法侵害他人之
        人格權，被害人受有非財產上損害，請求加害人賠償相
        當金額之慰撫金時，法院對於慰撫金之量定，應斟酌實
        際加害情形、所造成之影響、被害人所受精神上痛苦之
        程度、雙方之身分、地位、經濟狀況及其他各種情形，
        以核定相當之數額（最高法院47年台上字第1221號、51
        年台上字第223 號及76年台上字第1908號判例參照）。
     ⑵經查，原告於上開時、地因前開事故而受有前揭傷害，對
       原告身體、精神之人格權侵害，是原告請求被告賠償非
       財產上所受損害，應屬有據。又原告學歷為國中畢業，
       職業為農，108年間所得為69,936元、109 年間所得為69
       ,044元，108、109年間財產總額均為3,826,820元；被告
       高職畢業，職業為農，108年間所得為6,150、109 年間
       所得為10,663元，108、109年財產總額均為200,000 元
       ，有警詢筆錄可參（見苗檢109年度偵字第5091號，下稱
       系爭偵案卷第13、9頁），並經本院依職權調閱兩造稅務
       電子閘門財產所得調件明細表附卷可佐（見證物袋）。
       本院斟酌兩造前開經濟狀況、身分、地位情節，並衡量
       原告因受系爭傷害，一度遭醫院發出病危通知，急診及
       加護病房住院期間，身心受到極大痛苦，且因後續長期
       需專人照護、治療、復健，且有減損肢體功能之虞，並
       常因疼痛、失眠而無法入睡，精神上自受有極大痛苦等
       一切情狀，認原告請求之精神慰撫金以300,000 元為適
       當。
　 　⑶從而，原告對被告之損害賠償債權共783,736元（計算式
       ：醫療費用17,936元+住院看護費用16,800元+出院後看
       護費用432,000+精神慰撫金30萬元+門診交通費17,000元
       =783,736元）。　 
　　5.按損害之發生或擴大，被害人與有過失者，法院得減輕賠
      償金額或免除之；民法第217 條第1 項定有明文。經查，
　　　原告於警詢中自陳發生其於上開時、地騎乘車牌號碼000-
      000號普通重型機車沿同路段由西往東行經上開地點，天
      色已昏暗，視線不佳，但當時天侯、路況、交通流量正常
      、無號誌等語（見系爭偵案卷第14頁），堪認系爭事故當
      時雖因天色已晚，而可能影響視線，但天侯、路況、交通
      流量正常，並不影響原告當時騎車之判斷與操控。又觀系
      爭事故現場圖，原告於係從被告車輛後側之斜梯後捲門衝
      入，行經了寬達2.6公尺之斜梯及7.3公尺之被告車輛，再
      由被告車輛之車頂向前飛出11.1公尺後摔落等節（見系爭
      偵案卷第22頁）。縱使被告車輛之顏色為暗綠色，而可能
      因天色昏暗，不好判斷，但被告車輛係長達7.3公尺之大
      貨車，體積龐大，於當時之天候、路況、交通量，並非無
      法注意，更非不能操控系爭車輛，原告縱第一時間無法閃
      躲，仍可能為後續之減速與煞車，而減少後續損害之擴大
      。更何況原告於騎上前開斜梯後捲門時，已是將系爭車輛
      騎上斜坡，不論視線如何，正常駕駛人均應有所反應而為
      煞車減速之相關動作，而以原告自稱車速正常之情形下，
      僅需自行煞車減速停車，即不可能持續騎車向上衝過斜梯
      2.6公尺之斜梯，又再往前衝行7.3公尺之大貨車身直達車
      ，就不會發生連人帶車自被告車輛車頂飛出11.1公尺之情
      形，其所受之撞擊力必大幅減少，甚或輕微受傷，而必不
      致產生如系爭傷害如此嚴重之損害。堪見原告疏未注意車
      前狀況提高警覺並減速慢行，致系爭事故發生，並擴大系
      爭事故之損害。惟衡酌系爭事故之起因，仍為被告違規停
      車，占用機車道在先，使原告雖依規定騎乘機車於機車道
      ，仍難以閃避被告車輛而發生系爭事故，況若被告依照交
      通規則停放被告車輛，或至少設立警示、障礙等防免措施
      ，給予原告一定緩衝距離，縱使原告未注意車前狀況，或
      後續仍未煞車減速，亦不致產生原告飛越被告車輛車頂再
      重重摔落之情，其所受之損害，亦能相當減少。堪見原告
      與被告對於系爭事故之發生及擴大，可歸責性相仿，是原
      告對系爭事故之發生及擴大須負50%責任；被告應負50%責
      任。據此推算，原告對被告損害賠償債權尚餘391,868元
      （計算式：783,736元x0.5=391,868元。）。
五、按給付無確定期限者，債務人於債權人得請求給付時，經其
    催告而未為給付，自受催告時起，負遲延責任。其經債權人
    起訴而送達訴狀，或依督促程序送達支付命令，或為其他相
    類之行為者，與催告有同一之效力，民法第229 條第2 項定
    有明文。又遲延之債務，以支付金錢為標的者，債權人得請
    求依法定利率計算之遲延利息。但約定利率較高者，仍從其
    約定利率。應付利息之債務，其利率未經約定，亦無法律可
    據者，週年利率為百分之5 ，民法第233 條第1 項、第203
    條亦有明文。原告行使對被告之侵權行為損害賠償債權391,
    868元，核屬無確定期限之給付，於本件刑事附帶民事起訴
    狀繕本110年1月27日送達被告（見附民卷第75頁），而被告
    迄未給付，應負遲延責任，是以原告得請求自翌日即同年月
    28日起至清償日止，按週年利率百分之5 計算之法定遲延利
    息。
六、綜上所述，原告依侵權行為法律關係請求被告給付醫療費、
    看護費、門診交通費、慰撫金部分應屬有據，但原告主張系
    爭車輛維修費用部分，因原告並非系爭車輛所有權人，難以
    採認；此外，原告就系爭事故之發生，具有50%之與有過失
    。是原告請求被告給付391,868元及自110年1月28日起至清
    償日止，按週年利率百分之5 計算之法定遲延利息，為有理
    由。逾此範圍，難認有理由，應予駁回。
七、原告就其勝訴部分陳明願供擔保聲請宣告假執行，核與規定
    相符，爰酌定相當擔保金額予以宣告。原告敗訴部分，其假
    執行之聲請已失所附麗，應併予駁回。 
八、本件事證已明，兩造其餘攻擊防禦方法及本院未經援用之卷
    內其他證據，經審酌後，核與本件之結論，不生影響，爰不
    一一論述，附此敘明。 
九、訴訟費用負擔之依據：民事訴訟法第79條 。　
中　　華　　民　　國　　110 　年　　9 　　月　　30 　日
                  苗栗簡易庭  法　官　何星磊
以上正本係照原本作成。
如對本判決上訴，須於判決送達後20日內向本院提出上訴狀。
                              書記官　李宜娟
中　　華　　民　　國　　110 　年　　9 　　月　　30　　日